【裁判字號】    97,裁,986
【裁判日期】    970131
【裁判案由】    營利事業所得稅
【裁判全文】
最  高  行  政  法  院  裁  定
                                     97年度裁字第00986號
上  訴  人  浩達塑膠工業股份有限公司
代  表  人  甲○○
訴訟代理人  李志苔  會計師
被 上訴 人  財政部臺北市國稅局
代  表  人  凌忠嫄
上列當事人間營利事業所得稅事件，上訴人對於中華民國96年8
月30日臺北高等行政法院96年度訴字第227號判決，提起上訴，
本院裁定如下：
    主  文
上訴駁回。
上訴審訴訟費用由上訴人負擔。
    理  由
一、按對於高等行政法院判決之上訴，非以其違背法令為理由，
    不得為之，行政訴訟法第242條定有明文。依同法第243條第
    1項規定，判決不適用法規或適用不當者，為違背法令；而
    判決有同條第2項所列各款情形之一者，為當然違背法令。
    是當事人對於高等行政法院判決上訴，如依行政訴訟法第24
    3條第1項規定，以高等行政法院判決有不適用法規或適用不
    當為理由時，其上訴狀或理由書應有具體之指摘，並揭示該
    法規之條項或其內容；若係成文法以外之法則，應揭示該法
    則之旨趣；倘為司法院解釋或本院之判例，則應揭示該判解
    之字號或其內容。如以行政訴訟法第243條第2項所列各款情
    形為理由時，其上訴狀或理由書，應揭示合於該條項各款之
    事實。上訴狀或理由書如未依此項方法表明者，即難認為已
    對高等行政法院判決之違背法令有具體之指摘，其上訴自難
    認為合法。本件上訴人對於高等行政法院判決上訴，係以：
    營業稅與營利事業所得稅，稅目既不同，兩稅體例有異。被
    上訴人僅以臺北市稅捐稽徵處1紙有關營業稅通報資料，以
    推論臆測方法，遽予指摘上訴人逃漏營利事業所得稅，自有
    判決違背證據法則之違法。又被上訴人誤認事實嚴重違反「
    租稅法律主義」、「法律信賴保護原則」、「比例原則」及
    「實質課稅原則」。原審未依當事人主義進行公平審判，既
    未有爭點整理、證據證明能力的裁判及交相詰問之言詞辯論
    ，對上訴理由相關證據之人、時、地、事尚未明確處，未飭
    上訴人依職權調查清楚呈報，審判庭僅進行15分鐘左右，主
    審法官即宣辯論終結，致判決理由違反經驗法則及論理法則
    ，有理由不備之違法。再者，原審判決既援用臺北地方法院
    87年度易字第1152號及台灣高等法院91年度上更一字第1003
    號刑事判決，認為瑜得公司並無虛開發票幫助上訴人逃漏稅
    捐之事實，復參台北市政府87年7月4日府訴字第8720363101
    號訴願決定，亦認為上訴人與瑜得實業股份有限公司（以下
    簡稱瑜得公司）間有進貨交易事實，惟原營業稅部分上訴裁
    判對此有利上訴人之部分既不加以採用，竟於判決理由中認
    為，該刑事判決無罪之理由乃係指瑜得公司之發票，並非瑜
    得公司負責人所開，因而為其無罪之判決，並非認瑜得公司
    並無虛開發票之事實，上判決書如此認定顯有判決理由矛盾
    之違誤。本件行為年度查核所執行之證實測試可分為「分析
    性複核」及「查核交易及餘額」。本項稍經分析性複核行為
    年度11月及12月開立銷項憑證新台幣17,939,622元、申報毛
    利11.85%、耗料佔營業成本57%，則11月及12月概算耗料為
    9,013,852元。因之，系爭品名為配件之進貨統一發票果有
    入帳，亦不可能佔該期間耗料之78%。上訴人果係於年末取
    得瑜得公司進貨統一發票，基於會計上成本與收入配合原則
    ，該進貨固可能流轉為營業成本，亦有可能流轉為期末存貨
    。若流轉為期末存貨，則無虛列成本情事，自無所得稅法第
    110條漏報或短報所得額之違章構成要件。此部分自不得以
    推測或擬制之方法來認列，原審就本項判決有理由不備之違
    法。又上訴人行為年度憑證固已逾法規所規定之保存期限，
    上訴人核心主張為該憑證因不可抗力之地震毀損滅失，上訴
    人係以司法院釋字第537號解釋主張上訴人對納稅協力義務
    以比例原則，並基於上情考量對被上訴人依職權調查並無實
    益的行政經濟原則，以爭取舉證責任的利益等語，為其理由
    。
二、惟查，原判決關於上訴人於82年間無進貨事實，卻持瑜得公
    司虛開立之統一發票22紙，金額計16,525,714元，充當進項
    憑證，申報扣抵銷項稅額，其中上訴人因無交易事實取得系
    爭瑜得公司發票申報扣抵營業稅銷項稅額，而為被上訴人補
    稅裁罰處分，已經原審法院以92年度訴字第2627號判決駁回
    上訴人之訴，並經本院95年度裁字第1326號裁定駁回其上訴
    確定在案；上訴人又無法證明系爭瑜得公司22紙統一發票所
    表彰金額總計16,525,714元支出，上訴人無前揭交易之事實
    ，而持上述虛進之統一發票於系爭年度列報支出，是予剔除
    系爭虛增之成本16,525,714元，重行核定全年所得額為19,7
    99,902元，計算應補徵稅額4,131,428元，自無不合；而上
    訴人明知上開佣金、進貨等支出為偽，猶予列報，自有違法
    之故意。是被上訴人併按其所漏稅額處以1倍之罰鍰計4,131
    ,400元（計至百元止），於法有據之事實，以及上訴人所主
    張前述營業稅行政救濟爭訟程序有關佣金支出認列之陳述與
    本件營所稅之稽徵無關，且與會計師之工作底稿抽核紀錄所
    載部分係外銷佣金不符，而前開查核報告係助理人員疏漏而
    為不完整陳述；又提出賣匯水單及將賣匯水單彙整而製作之
    匯出美金明細表等件影本，主張其應付予瑜得公司之電子元
    件價款已依瑜得公司指示匯至其所指定之國外公司云云；如
    何不足採等事項均詳予以論述，是原判決所適用之法規與該
    案應適用之現行法規並無違背，與解釋判例，亦無牴觸，並
    無所謂原判決有違背法令之情形；核上訴人所陳上述理由，
    無非係就原審取捨證據、認定事實之職權行使，指摘其為不
    當，並就原審已論斷者，泛言未論斷，或就原審所為論斷，
    泛言其論斷矛盾，而未具體說明其有何不適用法規或適用法
    規不當之情形，並揭示該法規之條項或其內容，及合於行政
    訴訟法第243條第2項所列各款之事實，難認對該判決之如何
    違背法令已有具體之指摘。依首揭說明，應認其上訴為不合
    法。
三、據上論結，本件上訴為不合法，依行政訴訟法第249條第1項
    前段、第104條、民事訴訟法第95條、第78條，裁定如主文
    。
中    華    民    國    97    年    1     月    31    日
                    最高行政法院第五庭
                        審判長法官  劉  鑫  楨
                              法官  吳  慧  娟
                              法官  侯  東  昇
                              法官  林  樹  埔
                              法官  劉  介  中
以  上  正  本  證  明  與  原  本  無  異
中    華    民    國    97    年    2     月    1     日
                              書記官  吳  玫  瑩


司法院資訊處製作；財團法人民間司法改革基金會備份。
